【裁判字號】    97,交上訴,93
【裁判日期】    980226
【裁判案由】    公共危險
【裁判全文】
臺灣高等法院高雄分院刑事判決        97年度交上訴字第93號
上  訴  人  臺灣高雄地方法院檢察署檢察官
被      告  乙○○
上列上訴人因被告公共危險案件，不服臺灣高雄地方法院97年度
交訴字第54號中華民國97年10月23日第一審判決（起訴案號：臺
灣高雄地方法院檢察署97年度偵續字第86號），提起上訴，本院
判決如下：
     主  文
原判決撤銷。
乙○○犯肇事致人傷害逃逸罪，處有期徒刑陸月，如易科罰金，
以新台幣壹仟元折算壹日。
     事  實
一、乙○○於民國96年1 月21日上午5 時15分許，駕駛車牌號碼
    ZG-7725 號自小貨車（下稱系爭貨車），沿高雄縣仁武鄉○
    ○路由西往東方向行駛，途經該路段與澄觀路口時，不慎擦
    撞沿高雄縣仁武鄉○○路由北往南方向行駛之郭冠德所騎乘
    車牌號碼L95-762 號重型機車（下稱系爭機車），致郭冠德
    及其所搭載之甲○○人車倒地，甲○○因而受有右股骨骨折
    及多處挫擦傷等傷害。莊明聰肇事後，固曾停車查看，惟見
    受傷之甲○○倒臥在地，無法移動，竟未將甲○○送醫並報
    警處理，亦未為必要之救護措施，且未留下可供聯絡之姓名
    、電話或住址等基本資料，隨即駕車離去，嗣經路人方宣又
    開車經過該處，見狀報警處理而循線獲悉上情。
二、案經甲○○訴由高雄縣政府警察局仁武分局移送臺灣高雄地
    方法院檢察署檢察官偵查起訴。
    理  由
甲、程序部分：
    本判決所引用之傳聞證據，被告於本院審理時表示沒有意見
    且未於言詞辯論終結前聲明異議，本院審酌上開傳聞證據作
    成或取得時，並無不法之情事，認為適當，依刑事訴訟法第
    159 條之5 第2 項規定自得視為同意作為本案證據使用，自
    有證據能力，均得為證據。
乙、實體部分：
一、訊據被告乙○○固坦承有於上開時地，駕駛系爭貨車與郭冠
    德騎乘之系爭機車發生交通事故致告訴人甲○○受傷之事實
    不諱，惟矢口否認有何肇事致人死傷而逃逸之犯行，辯稱：
    伊駕車途經案發路口，因郭冠德闖紅燈而發生車禍，伊有下
    車查看，見告訴人倒臥路中，但不知告訴人有無受傷，伊詢
    問郭冠德有無要緊，郭冠德答稱沒關係，並要求伊不要動告
    訴人，故伊將系爭機車牽至路旁後駕車離去，伊雖未直接詢
    問告訴人之傷勢，但伊認為告訴人與郭冠德是一起的等語。
    經查：
  (一)被告駕駛系爭貨車，於上開時、地，與證人郭冠德騎乘並搭
    載告訴人之系爭機車發生碰撞而肇事，郭冠德與告訴人因而
    人車倒地，告訴人並受有右股骨骨折及多處挫擦傷之傷害等
    情，業據告訴人甲○○於警詢及偵查中指訴綦詳，核與證人
    郭冠德於警詢、偵查中及原審審理時證述之情節相符，復有
    道路交通事故現場圖、道路交通事故調查報告表（一）、（
    二）各1 份、現場蒐證照片24張、高雄榮民總醫院診斷證明
    書1 紙在卷可稽（見警卷第15至24頁），堪以認定。
  (二)被告固辯稱：不知告訴人當時有無受傷云云。惟告訴人於車
    禍發生後，坐臥於地，意識清醒乙節，除據被告自承在卷（
    見原審97年度審交訴字第139 號卷第13頁反面、原審97年度
    交訴字第54號卷第23、27頁，下稱原審卷）外，復據證人方
    宣又、證人即被告之配偶蔡玉於偵訊中（見臺灣高雄地方法
    院檢察署97年度偵續字第86號卷第27至28頁，下稱高雄地檢
    署偵續卷），及證人郭冠德於原審審理中證述綦詳（見原審
    卷第20至21頁），堪可認定。又被告於原審審理中供稱：車
    禍發生後，伊與證人郭冠德對話過程中，告訴人可能因為痛
    ，有出聲等語（見原審卷第27頁）；證人方宣又亦於偵訊中
    證稱：當時伊見告訴人意識清醒，但呻吟喊痛等語（見偵續
    卷第27頁）；及證人郭冠德於原審審理中證稱：自發生車禍
    時起至被告離開現場為止，告訴人均未昏倒，但有說很痛等
    語（見原審卷第20至21頁）；再參酌告訴人所受傷勢為右股
    骨骨折及多處挫擦傷，衡諸經驗法則，受傷後應會立即產生
    疼痛感，且無法站立，亦徵告訴人於車禍發生後確曾出聲喊
    痛，且坐臥於地。準此，被告於駕車肇事後，告訴人跌坐或
    倒臥在地，被告下車查看時，告訴人並有出聲喊痛等情，亦
    堪認定。是被告對於告訴人因而受有傷害乙節，理應有所認
    識，被告上開所辯，自非可取。
  (三)證人蔡玉於偵查中雖證述：被告駕車搭載伊行經案發路口，
    因郭冠德騎機車搭載告訴人闖紅燈而發生車禍，伊與被告有
    下車，見告訴人坐在地上，伊與被告本欲扶告訴人起來，但
    郭冠德說沒關係，所以伊與被告幫忙扶起系爭機車後離去等
    語。然查證人郭冠德於肇事後，有無回應乙○○及其太太蔡
    玉之詢問一節，其於警詢中陳稱：「當時我忙著照顧我後座
    受傷的乘客甲○○，並沒有回答他」等語（參見警卷第2 頁
    ）；於偵查中陳稱：「被告的太太有過來詢問我有無怎樣，
    我當時並無答答，也沒說沒關係」等語（參見97年度偵續字
    第86號卷第28頁）；於審判中則陳稱：「（問：莊的老婆有
    無關心你們一下，問你們有無受傷？）她只問我『為什麼闖
    紅燈？』（問：你有無回話？）沒有」、「他們是有下來問
    我們『有沒有怎樣？』可是我要說的是他們有問，可是我在
    顧甲○○，沒有理他們」、「被告的太太確實有來問，可是
    我沒有理她」等語（參見原審97年10月9 日審判筆錄第4-6
    頁），陳述始終一致，既不能證明證人郭冠德曾以「沒關係
    」回應被告夫妻之詢問，則證人蔡玉上開證詞，尚難採為有
    利於被告之認定。況本件肇事後，已造成被害人之受傷，被
    害人本人既未以「沒關係」回應被告之詢問，被告即應停留
    原地協助被害人就醫等事宜，若被告對於被害人有無接受救
    護之意有所誤認，亦常留下個人資料，以便日後聯繫可能和
    解賠償事宜，始合於常情。詎被告駕車肇事並致被害人成傷
    後，竟未徵詢被害人同意，又未留下任何個人資料或聯繫方
    式，即將受傷之被害人棄置不顧逕行離開現場，足見被告主
    觀上有「逃逸」犯意，至為明顯。
  (四)又刑法第185 條之4 肇事逃逸罪之立法意旨，係為維護交通
    安全，加強救護，減少被害人之死傷，促使駕駛人於肇事後
    ，能對被害人即時救護，特增設本條關於肇事致人死傷而逃
    逸之處罰規定，用以處罰明知肇事致人死傷而未盡救護義務
    之責及企圖脫免責任之人，是本條之犯罪，就「肇事」部分
    固不以故意為要件，然就「逃逸」部分，則應以「故意」為
    必要，即肇事之行為人對已經發生死傷之結果業已有所認識
    ，卻仍逕行逃逸以規避責任為要件。被告乙○○既就其駕車
    肇事致甲○○受有前開傷害等情，已有所認識，依前述說明
    ，自應留於現場救護被害人，其縱欲離去，仍應徵得甲○○
    同意，或將聯絡方式留予甲○○，始可免其肇事逃逸之故意
    。惟被告乙○○於車禍肇事後，既未在場對甲○○施以即時
    救護，也未採取任何通知救護車等必要措施，更未報警或留
    下任何聯繫資料，旋即駕車離開現場，應認其有逃避肇事責
    任之事實，已為明確，亦不因其曾於案發現場短暫停留之事
    實，即謂其主觀上無肇事逃逸之故意。綜上所述，被告所辯
    上情，無非卸責之詞，不足採信。本件事證明確，被告之犯
    行，堪以認定。
二、核被告所為，係犯刑法第185 條之4 肇事逃逸罪。原審未予
    詳查，遽為被告無罪之諭知，尚有未當。公訴人上訴意旨，
    執此指摘原判決不當，為有理由，自應由本院將原判決撤銷
    改判。審酌被告犯後否認犯行，態度非佳，惟念其尚無犯罪
    前科，有臺灣高等法院被告前案紀錄表在卷可稽等一切情狀
    ，量處如主文第2 項所示之刑，並諭知易科罰金之折算標準
    ，以資懲儆。
據上論斷，應依刑事訴訟法第369 條第1 項前段、第364 條、第
299 條第1 項前段，刑法第185 條之4 ，第41條第1 項，判決如
主文。
本案經檢察官王登榮到庭執行職務。
中    華    民    國    98    年    2     月    26    日
                  刑事第九庭    審判長法  官  莊秋桃
                                      法  官  范惠瑩
                                      法  官  謝宏宗
以上正本證明與原本無異。
如不服本判決應於收受本判決後10日內向本院提出上訴書狀，其
未述上訴理由者，並得於提起上訴後10日內向本院補提理由書
狀（均須按他造當事人之人數附繕本)「 切勿逕送上級法院」。
中    華    民    國    98    年    2     月    27    日
                                      書記官  蘇恒仁
附錄本判決論罪之法條：
中華民國刑法第185條之4
（肇事遺棄罪）
駕駛動力交通工具肇事，致人死傷而逃逸者，處6 月以上5 年以
下有期徒刑。
                                                      Ｆ


司法院資訊處製作；財團法人民間司法改革基金會備份。
